臺灣花蓮地方法院刑事判決　　　　　　　　　　　　　　九十三年度訴字第二五號
　　公　訴　人　臺灣花蓮地方法院檢察署檢察官
　　被　　　告　丁○○
　　指定辯護人　本院公設辯護人乙○
右列被告因準強盜案件，經檢察官提起公訴（九十三年度偵字第二０八號），本院判
決如左：
    主  文
丁○○竊盜，因防護贓物、脫免逮捕，而當場施以強暴，累犯，處有期徒刑伍年肆月
。
    事  實
一、丁○○曾因違反毒品危害防制條例等犯行，經本院分別以八十九年度花簡字第二
    七八號、九十年度花簡字第一九三號各判處有期徒刑三月，如易科罰金，均以三
    百元折算一日確定後，接續執行至民國九十二年二月二十一日執行完畢，卻仍然
    沒有警惕，於九十三年二月六日晚間九時十分許，騎乘車牌號碼ＰＱＮ─八六五
    號機車行經設於花蓮縣吉安鄉○○路○段十四號的摩岩冷飲店前時，因不見該店
    有任何店員看顧，竟臨時起意，基於為自己不法所有的意圖，侵入摩岩冷飲店內
    ，竊取店員丙○○置於櫃檯上之現金新台幣（下同）三千九百四十元，適經返回
    店內之丙○○發現，丙○○立即緊抓丁○○左肩之衣服阻止其離去，丁○○為了
    要防護所竊得之現金並為了脫免逮捕，竟當場基於傷害的犯意對丙○○施以強暴
    行為，先朝丙○○之右大腿踢踹，見丙○○仍不讓其掙脫，復以手握拳擊打丙○
    ○之腹部，丙○○因不堪疼痛而鬆手跌倒在地，造成丙○○受有右前臂瘀青三乘
    一公分、右手背小指瘀青一乘一公分、拇指、食指背側擦傷等傷害，丁○○於掙
    脫丙○○的拉扯後旋即攜所竊得之金額騎上前揭機車欲離去，然丙○○仍高呼搶
    劫求援並拉住該機車後車把，丁○○仍欲行加油逃逸，適有高聖雄目睹丁○○之
    犯行並聽聞求援聲，趕往將丁○○拉下機車並壓制於地上，並經據報處理之員警
    當場逮捕。
二、案經丙○○訴由花蓮縣警察局吉安分局報告台灣花蓮地方法院檢察署檢察官偵查
    起訴。
    理  由
一、訊據被告丁○○對於在上述的時間、地點竊盜得手後，為防護贓物、脫免逮捕而
    當場對丙○○施以強暴犯行，造成丙○○受傷的事實，都已經坦白承認，而且其
    自白的內容和告訴人丙○○、證人高聖雄於警訊時的指述，都相符合，此外，並
    有偵查報告、扣押物品目錄表、贓證物品認領保管收據、現場圖、診斷證明書各
    一份，及照片十四張在卷可查，足以佐證被告自白的真實性，雖被告於言詞辯論
    終結後具狀辯稱其係於酒後行竊，於九十三年二月七日製作警詢筆錄時仍在宿醉
    中，是比對了丙○○的筆錄才知道他有毆打丙○○之情等語，然按「刑法上所謂
    精神耗弱，係指行為時之精神，對於外界事物之判斷能力，較普通人之平均程度
    ，顯然減退者而言」，最高法院四十八年台上字第一四八六號著有判例可供參照
    ，而經本院查證的結果，案發之九十三年二月六日當晚十時許，承辦員警詢問被
    告丁○○是否同意夜間偵訊時，因被告不同意而未為詢問，直至翌日上午十時十
    分許，才在權利告知後徵得被告的同意下製作警詢筆錄的事實，有被告簽名之警
    詢筆錄二份在卷可查，足徵被告於警詢時意識清楚足以表達其意願。又被告雖然
    在偵查及本院審理時都表示行竊前有喝酒，但其於警詢、偵查及本院審理時從未
    爭執其案發時的精神狀態，且於偵查中對於對於整個案發的經過細節都能夠仔細
    地描述，對於為什麼會傷害丙○○的原因也說明的很詳細（詳參偵卷第九頁、第
    十頁）。再就被告陳述狀上所記載的事實經過以觀，被告既能清楚記得如何於上
    述時間鎖定該摩岩冷飲店行竊，如何在未離開前被仍在對街的告訴人丙○○發覺
    ，如何因緊張及酒意和丙○○發生肢體衝突和推撞等情，然而竟辯稱不記得其有
    毆打丙○○等語，實令人難以採信，顯見被告在案發當時的精神狀況及判斷力並
    沒有因喝酒而有障礙，因此依據上述判例的意旨，不能認為被告在行為當時有精
    神耗弱的情狀，被告於言詞辯論終結後才具狀為上述的辯解，本院認為應係事後
    為了脫罪的說詞，並不足採，本件事證明確，被告的犯罪行為可以認定。
二、被告丁○○在行竊得手之後，因防護贓物、脫免逮捕，而當場對防止其脫逃的丙
    ○○為傷害的強暴行為，其行為所觸犯的罪名是：刑法第三百二十九條的準強盜
    罪，以及第二百七十七條第一項的傷害罪，其中準強盜罪部分應按同法第三百二
    十八條第一項的規定論處。又被告是以一個傷害行為同時觸犯了傷害罪及當場施
    以強暴的準強盜罪二個罪名，為想像競合犯，應依刑法第五十五條的規定，從較
    重的準強盜罪論處。公訴人於起訴書中雖未引用傷害條文，然而起訴書的事實欄
    內對於被告傷害丙○○的犯行記載明確，且檢察官於審理期日亦當庭補充起訴法
    條，被告之傷害犯行業經起訴無誤，本院自應予以審理。又被告曾因違反毒品危
    害防制條例等犯行，經本院分別以八十九年度花簡字第二七八號、九十年度花簡
    字第一九三號各判處有期徒刑三月，如易科罰金，均以三百元折算一日確定後，
    接續執行至九十二年二月二十一日執行完畢的事實，此有台灣高等法院被告全國
    前案紀錄表一紙在卷可查，被告在五年以內再犯本件最重本刑為有期徒刑以上之
    罪，為累犯，應依刑法第四十七條的規定加重其刑，本院審酌被告犯罪的動機、
    手段，年輕力壯卻不以正當途徑取得財富，因此所得利益及所造成的危害，以及
    犯罪後的態度良好，坦承犯行並頗具悔意等一切情狀，量處如主文所記載的刑度
    。
據上論結，應依刑事訴訟法第二百九十九條第一項前段，刑法第三百二十九條、第三
百二十八條第一項、第二百七十七條第一項、第五十五條、第四十七條，判決如主文
。
本案經檢察官甲○○到庭執行職務。
中      華      民      國    九十三    年      四      月      六      日
                              臺灣花蓮地方法院刑事第三庭
                                  審判長法官  鄭  培  麗
                            法官  饒  金  鳳
                                        法官  陳  雅  敏
右正本證明與原本無異。
如對本判決不服，應於送達後十日內，向本院提出上訴狀。（應抄附繕本）告訴人或
被害人如對於本判決不服者，應具備理由請求檢察官上訴，其上訴期間之計算係以檢
察官收受判決正本之日期為準。
                                  法院書記官
中      華      民      國    九十三    年      四      月      六      日
附錄本判決論罪之法律條文：
刑法第三百二十八條第一項：
意圖為自己或第三人不法之所有，以強暴、脅迫、藥劑、催眠術或他法，致使不能抗
拒，而取他人之物或使其交付者，為強盜罪，處五年以上有期徒刑。
刑法第三百二十九條：
竊盜或搶奪，因防護贓物、脫免逮捕或湮滅罪證而當場施以強暴脅迫者，以強盜論。
刑法第二百七十七條第一項：
傷害人之身體或健康者，處三年以下有期徒刑，拘役或一千元以下罰金。
